臺灣臺北地方法院民事判決　　　　　　 100年度訴字第2330號
原　　　告　陳高成
被　　　告　陳勇男
訴訟代理人　江淑卿律師
上列當事人間交付價金事件，本院於民國100年8月10日言詞辯論
終結，判決如下：
    主  文
原告之訴及假執行之聲請均駁回。
訴訟費用由原告負擔。
    事實及理由
一、原告起訴主張：原告於民國86年間出具授權書予被告，委由
    被告代為出售原告所有座落彰化縣埔鹽鄉○○段第1396、13
    96之1、1396之2、1399之2、1399之7地號，權利範圍分別為
    30分之1、30分之1、30分之1、10,675分之1、85,400分之1
    之土地共5筆，嗣被告於86年12月間業將上開1396、1396之1
    、1399之2地號土地以新臺幣（下同）70萬元出售，惟被告
    未將該70萬元交付予原告，迭經原告催討，被告仍未交付。
    被告既已將原告所託之其中3筆土地售出，依民法第541條第
    1項之規定，被告自負有將該3筆土地價款即70萬元交付予原
    告之義務，爰依民法第541條第1項之規定提起本件訴訟。並
    聲明：(一)被告應給付原告70萬元，及自起訴狀繕本送達翌日
    起至清償日止，按年息5%計算之利息。(二)願提供擔保，請准
    宣告假執行。
二、被告則以：原告與被告為親兄弟，為出售繼承之土地，原告
    曾出具授權書予被告，惟出售土地之價金，全部繼承人包含
    原告在內7人，均未將價金分配取回，以作為支付兩造之母
    親長期臥病再床之醫療及看護費用，原告自77年即旅居美國
    ，迄今超過20年，均未曾負擔過兩造母親之任何醫療或看護
    費用。而被告曾於88年至美國參加親戚之婚禮，順道探望原
    告，原告當時經濟並非寬裕，被告回臺後，即於88年12月21
    日匯款美金15萬元，以當時匯率33計算，折合為新臺幣495
    萬元左右，其中已包含前揭出售土地之價款70萬元，故原告
    提起本件訴訟請求被告支付70萬元為無理由等語，資為抗辯
    。並聲明：(一)駁回原告之訴及假執行之聲請。(二)如受不利判
    決，願供擔保，請宣告准予免假執行。
三、兩造不爭執事項：
  (一)原告於86年間出具授權書予被告，委由被告代為出售原告所
    有座落彰化縣埔鹽鄉○○段第1396、1396之1、1396之2、13
    99之2、1399之7地號，權利範圍分別為30分之1、30分之1、
    30分之1、10,675分之1、85,400分之1之土地共5筆，嗣被告
    於86年12月間業將上開1396、1396之1、1399之2地號土地以
    70萬元出售，此有授權書影本及土地所有權狀影本在卷可參
    （見卷第5至11頁），被告對此不爭執（見卷第37頁）。
  (二)被告於88年12月21日以許淑華名義匯款美金15萬元予訴外人
    邱俊夫，再轉由第三人交付原告，此有上海商業儲蓄銀行匯
    出匯款申請書在卷可參（見卷第48頁），原告對此不爭執（
    見卷第37頁反面、第51頁）。
四、得心證之理由：
  (一)按當事人主張有利於己之事實者，就其事實有舉證之責任，
    民事訴訟法第277條前段定有明文。又「消費借貸之借用人
    主張借款業已清償，而貸與人主張借用人此項清償之款項，
    係屬另筆債務，並非係爭借款者，依舉證責任分配之原則，
    應由貸與人就另筆債務之存在負舉證責任。」(最高法院73
    年度台上字第2383號判決參照)。
  (二)原告主張被告於土地出售後未將所獲得之70萬元交付予原告
    云云，為被告否認，辯稱已於88年12月21日以配偶許淑華名
    義匯款美金15萬元予原告，其中包含土地出售款項70萬元，
    並提出上海商業儲蓄銀行匯出匯款申請書為證（見卷第48頁
    ），原告對收受匯款美金15萬元亦不爭執，堪信為真。雖原
    告主張匯款並非清償土地出售價款，並稱該15萬元美金係被
    告給付作為包含奠儀、羅斯福路產權及長孫應得權利之補償
    ，不包含土地出售款項70萬元在內語，依前開說明，被告既
    已舉證證明已匯款清償土地出售款項70萬元，原告既否認並
    主張係清償另筆包含奠儀、羅斯福路產權及長孫應得權利補
    償之債務，自應就其主張清償另筆債務之事實負舉證證明之
    責。惟查原告所提之證據僅為授權書影本、土地所有權狀影
    本、親族證明書、取消授權聲明書等件，細究其內容，係原
    告取消授權被告代為出售原告另筆土地文件，親族證明書內
    容係兩造父親生前經歷行誼，均不足證明被告匯款係為清償
    包含奠儀、羅斯福路產權及長孫應得權利補償之事實，原告
    空言主張匯款係供清償另筆債務云云，洵不足採。被告抗辯
    已清償系爭土地出售價款70萬元乙詞，即堪採信。
  (三)綜上，被告已清償系爭70萬元債務，原告依民法第541條第1
    項規定，請求被告給付70萬元及自起訴狀繕本送達翌日起至
    清償日止，按年息5%計算利息，即屬無據，原告之訴為無理
    由，應予駁回，其假執行之聲請，因訴之駁回而失所附麗，
    不應准許。
五、本案事證已臻明確，兩造其餘主張與攻擊防禦方法，經本院
    審酌後，認均不足以影響本判決之結果，爰不一一論述，附
    此敘明。
六、結論：本件原告之訴為無理由，並依民事訴訟法第78條判決
    如主文。
中    華    民    國   100    年     8    月    26    日
                  民事第一庭    法  官  熊志強
以上正本係照原本作成。
如對本判決上訴，須於判決送達後20日內向本院提出上訴狀。如
委任律師提起上訴者，應一併繳納上訴審裁判費。
中    華    民    國   100    年     8    月    26    日
                                書記官  謝盈敏